【裁判字號】    89,易,226
【裁判日期】    890531
【裁判案由】    違反著作權法
【裁判全文】
臺灣嘉義地方法院刑事判決                          八十九年度易字第二二六號
    公  訴  人  臺灣嘉義地方法院檢察署檢察官
    被      告  乙○○
                丁○○
右列被告因違反著作權法案件，經檢察官提起公訴 (八十九年度偵字第一二八二號)
，本院判決如左：
    主  文
乙○○連續明知為侵害著作權之物而意圖營利而交付，累犯，處有期徒刑陸月，併科
罰金新臺幣伍萬元，有期徒刑如易科罰金，罰金如易服勞役均以銀元參佰元（即新臺
幣玖佰元）折算壹日。扣案如附表所示之盜版雷射唱片貳佰伍拾肆片、錄音帶伍佰伍
拾肆捲沒收。丁○○連續幫助明知為侵害著作權之物而意圖營利而交付，處有期徒刑
貳月，如易科罰金，以銀元參佰元（即新臺幣玖佰元）折算壹日。扣案如附表所示之
盜版雷射唱片貳佰伍拾肆片、錄音帶伍佰伍拾肆捲沒收。
    事  實
一、乙○○於民國八十五年間，因賭博案件，經本院判處有期徒刑六月，如易科罰金
    以參佰元折算壹日確定，於八十五年八月十二日易科罰金執行完畢。乙○○猶不
    知悔悟，復明知「懶人日記」、「單身情歌」、「愛瘋了」、「我變了」、「愛
    情故事」、「雨一直下」、「何時再見夢中人」、「再見我的愛人」、「半個我
    」、「我們都要幸福」、「Ｉｎｔｒｏｄｕｃｔｉｏｎ」等盜版雷射唱片內歌曲
    ，分別係滾石國際音樂股份有限公司（下稱滾石公司）、新力哥倫比亞音樂股份
    有限公司（下稱新力公司）、博德曼股份有限公司（下稱博德曼公司）、豐華唱
    片股份有限公司（下稱豐華公司）、華納國際音樂股份有限公司（下稱華納公司
    ）、科藝百代股份有限公司（下稱科藝公司）、魔岩唱片股份有限公司（下稱魔
    岩公司）、上華國際企業股份有限公司（下稱上華公司）、環球國際唱片股份有
    限公司（下稱環球公司）、福茂唱片音樂股份有限公司（下稱福茂公司）、艾迴
    股份有限公司（下稱艾迴公司）享有著作權之錄音著作，竟意圖營利而基於侵害
    前開著作權之概括犯意，分別以每捲錄音帶新台幣（下同）三十五元、每片雷射
    唱片七十元之代價，向綽號「阿三」之不詳姓名年籍成年男子購入他人擅自重製
    （盜版）錄有上開歌曲之錄音帶、雷射唱片（即ＣＤ唱片）後（盜版錄音帶及雷
    射唱片以每一公司選一首歌曲代表，均如附表所示），旋即自八十九年二月五日
    起之春節假期，先後在雲林縣北港鎮媽祖廟旁、嘉義市棒球場旁及嘉義市體育館
    夜市設攤陳列，以每捲錄音帶五十元、每片雷射唱片一百元或三片四百元之價格
    販賣予不特定之人欣賞，以賺取差價牟利，共同侵害滾石公司等家公司之錄音著
    作權（被害公司如附表所示）。而丁○○亦明知乙○○所販賣之上開錄音帶、雷
    射唱片係他人擅自重製之盜版品，竟仍基於幫助販賣之概括犯意，於八十九年二
    月十一日晚上十時許，在乙○○設於嘉義市體育館旁夜市攤位，以包裝、轉交之
    協助方式，連續幫助乙○○販賣前開盜版錄音帶、雷射唱片予不特定之人欣賞，
    而侵害分屬上開數公司等之錄音著作權。嗣於同年二月十一日晚上十一時四十五
    分許，經警在乙○○設於嘉義市體育館旁夜市之攤位內當場查獲，並扣得他人擅
    自重製、而為乙○○所有供販賣所用之如附表所示盜版錄音帶計五百五十四捲、
    雷射唱片計二百五十四片。
三、案經滾石公司、新力公司、博德曼公司、豐華公司、華納公司、科藝公司、魔岩
    公司、上華公司、環球公司、福茂公司、艾迴公司訴由內政部警政署保安警察隊
    第二總隊第四大隊第三中隊報告臺灣嘉義地方法院檢察署檢察官偵查起訴。
    理  由
一、右揭事實，業據被告乙○○坦承不諱，核與共同告訴代理人林英傑、甲○○分別
    於警訊或偵、審中指訴甚詳，及證人即國際唱片業交流基金會市場調查員丙○○
    證述情節相符，並有被侵害錄音著作及權利相關證件清冊二份（該清冊中每公司
    僅列出一首被侵害著作權歌曲代表）、照片二幀附於偵查卷可稽，另有扣案如附
    表所示盜版錄音帶五百五十四捲、雷射唱片二百五十四片可資佐證。本件事證明
    確，被告乙○○犯行堪以認定。
二、另訊據被告丁○○矢口否認有何違反著作權法犯行，辯稱：當時係前往夜市與乙○○聊天，並未幫忙兜售或收錢、亦未看到價格表、不知係盜版云云。惟查右揭
    犯罪事實，業據共同告訴代理人林英傑、甲○○迭於警訊及偵、審中指訴甚詳，
    證人即國際唱片業交流基金會市場調查員丙○○於偵、審中證述明確，另被告丁○○亦坦承：因見乙○○生意忙碌，故有幫忙將客人所選購之錄音帶、ＣＤ包裝
    交予客人等語在卷（本院八十九年五月二十二日審判筆錄），且有被侵害錄音著
    作及權利相關證件清冊一份、照片二幀附於警卷可稽，復有盜版錄音帶五百五十
    四捲、雷射唱片二百五十四片扣案可資佐證；另參以正版錄音帶、雷射唱片之銷
    售管道係由唱片公司直接批發銷售予下游唱片行或零售點，唱片或錄音帶上均有
    發行之唱片公司名稱、地址，且每捲正版錄音帶市場零售價約二百元至二百五十
    元不等、每片正版雷射唱片市價則為三百五十元至四百元不等等情，亦據共同告
    訴代理人甲○○於偵查中陳明在卷，另查獲之雷射唱片上所載唱片公司、公司地
    址、局版台音字號均屬虛構，亦據共同告訴代理人甲○○於本院審理中陳述在卷
    （本院八十九年五月十二訊問筆錄），況扣案雷射唱片價目表「單片一百元」置
    於攤位上明顯可見之處，此有照片一幀在卷可查，如謂被告丁○○不知販售價格
    ，顯難以置信，而對此不合理價格之雷射唱片、錄音帶諉稱不知係盜版，亦與常
    理不合，綜上，足認被告丁○○主觀上已明知上開物品係盜版品。從而，被告丁○○所辯，係屬事後卸責之詞，不足採信，本件事證明確，被告丁○○犯行堪以
    認定。
三、核被告乙○○所為，係犯著作權法第九十三條第三款以同法第八十七條第二款明
    知為侵害著作權之物意圖營利而以交付方法侵害他人之著作權罪；另被告丁○○
    所為，係以幫助犯意，為前揭犯罪之構成要件以外之助成犯行，核係犯同法第九
    十三條第三款以同法第八十七條第二款明知為侵害著作權之物意圖營利而以交付
    方法侵害他人之著作權罪之幫助犯，依刑法第三十條第二項規定，按正犯之刑，
    減輕之。被告乙○○先後多次販賣犯行、被告丁○○先後多次幫助販賣犯行，均
    時間緊接，所犯構成要件相同，各顯係基於概括犯意為之，皆為連續犯，均應依
    刑法第五十六條論以一罪，並加重其刑，被告丁○○部分並先加後減。被告二人
    一行為侵害滾石公司等數公司（如附表所示）之數錄音著作權人之財產法益，係
    以一行為觸犯數相同罪名，為想像競合犯，仍以一罪論處。末查被告乙○○於八
    十五年間，因賭博案件，經本院判處有期徒刑六月，如易科罰金以參佰元折算壹
    日確定，於八十五年八月十二日易科罰金執行完畢，此有臺灣高等法院被告全國
    前案紀錄表、臺灣嘉義地方法院檢察署刑案資料查註紀錄表各一份附卷可稽，其
    於受有期徒刑之執行完畢後，五年以內再犯有期徒刑以上之本罪，為累犯，並依
    刑法第四十七條遞加重其刑。爰審酌被告乙○○犯罪之動機係趁春節期間販賣、
    達短期販賣獲利之目的、手段、智識程度，其犯罪對音樂著作之侵害重大、擾亂
    市場秩序、連續販賣多次之所生危害、春節販賣期間獲利三萬餘元，業經供明在
    卷，及被告乙○○犯罪後坦承犯行，態度良好。另審酌被告丁○○犯罪之動機係
    出於幫助相識友人、一時輕忽，犯罪之目的、手段、犯罪後之態度尚佳、然犯罪
    對音樂著作之侵害非輕、擾亂市場秩序，但幫助次數不多、時間短暫等一切情狀
    ，分別量處如主文所示之刑，並諭知易科罰金之折算標準。扣案如附表所示之盜
    版錄音帶計五百五十四捲、雷射唱片計二百五十四片為被告乙○○所有，係供犯
    罪所用之物，業據共犯乙○○供明在卷，爰依刑法第三十八條第一項第二款宣告
    沒收。
據上論斷，應依刑事訴訟法第二百九十九條第一項前段，著作權法第九十三條第三款
、第八十七條第一項第二款，刑法第十一條前段、第三十條第二項、第五十六條、第
五十五條、第四十七條、第四十一條、第四十二條第二項、第三十八條第一項第二款
、現行法規所定貨幣單位折算新臺幣條例第二條，罰金罰鍰提高標準條例第二條，判
決如主文。
本案經檢察官林世芬到庭執行職務。
中      華      民      國      八十九      年      五    月    三十一  日
                                  臺灣嘉義地方法院刑事第二庭
                                      審判長法官  陳  珍  如
                                          法  官  楊  力  進
                                          法  官  蔡  廷  宜
右正本證明與原本無異。
如不服本判決，應於判決送達後十日內向本院提出上訴狀( 應附繕本 )。
中      華      民      國      八十九      年      五    月    三十一  日
                                          書記官  張  鑽  銘


司法院資訊處製作；財團法人民間司法改革基金會備份。
